【裁判字號】    99,交聲,143
【裁判日期】    990628
【裁判案由】    違反道路交通管理處罰條例聲明異議
【裁判全文】
臺灣花蓮地方法院交通事件裁定         99年度交聲字第143號
原處分機關  交通部公路總局臺北區監理所花蓮監理站
法定代理人  林富英
異  議  人
即受處分人  丁○○
上列異議人即受處分人因違反道路交通管理處罰條例案件，對於
交通部公路總局臺北區監理所花蓮監理站於中華民 國99年4月14
日所為之處分（案號：花監違字第裁44-Z00000000號），聲明異
議，本院裁定如下：
    主  文
原處分撤銷。
丁○○不罰。
    理  由
一、原處分意旨略以：異議人即受處分人丁○○於民國 99年1月
    24日21時22分許，駕駛車號7311－NZ號自用小客車（下稱本
    件車輛），行經國道五號公路45.5公里處，因速度超過規定
    最高速限（20公里以上未滿40公里，即該路段速限90公里，
    行車速度為121公里，超速 31公里），為警攔停舉發，爰依
    道路交通管理處罰條例第 33條第1項第1款、第63條第1項規
    定，裁處異議人罰鍰新臺幣（下同） 5,200元，並記違規點
    數1點等情。
二、異議意旨略以：99年 1月24日係伊父親出殯日，當日約20時
    50分至花蓮市用餐，其間其妹（即車主丙○○）打電話詢問
    伊住址，後來伊妻子查詢結果，始知伊遭開立本件罰單，伊
    以電話詢問其兄乙○○（原名曾義雄），乙○○即表示係其
    駕車違規，然罰鍰已繳清；嗣於同年 4月15日收受罰單，始
    知罰鍰高達 5,200元，且迄未繳清，是伊並無本件駕車超速
    違規情事，請詳查等語。
三、經查：
（一）本件車輛登記車主為異議人之妹丙○○，乙○○則為異議
      人及丙○○之兄等節，有本件車輛之車號查詢汽車車籍表
      及異議人、曾琬羚、乙○○之個人基本資料表各 1份可考
      ；又原處分機關本件裁決所依憑者，係內政部警政署國道
      公路警察局公警交字第 Z00000000號舉發違反道路交通管
      理事件通知單，而原處分機關移送本院所檢附之該通知單
      影本上之收受通知聯者簽章欄內，雖有載有異議人之簽名
      ，然異議人之父係於本件超速違規行為當日出殯，當天異
      議人上午在臺東縣池上地區，到下午5、6時許才回到花蓮
      ，乙○○上午有到池上，下午 3時許要離開，大家就各自
      離去，乙○○是與丙○○一起走，回到花蓮並未看到乙○○，後來當天有接丙○○之電話，要詢問家中地址，沒說
      原因，後來丙○○又打 1通電話，係異議人接聽，異議人
      就講了，當天異議人整天都在臺東、花蓮，沒有北上等情
      ，業據證人即異議人之妻甲○○於本院調查時結證綦詳，
      互核與異議人所述其當日行程大致相符，是異議人所指本
      件車輛非伊所駕駛違規一節，已非全然無稽。
（二）又證人即當時任職於國道公路警察局第九警察隊蘇澳分隊
      小隊長林致宏（現任職於頭城分隊）於本院調查時，結證
      稱：當天其與警員劉志祥一起執勤，劉志祥拿測速槍測到
      超速，其等就用指揮棒示意本件車輛停下，劉志祥先上前
      ，車上有 2人，駕駛者係男性，副駕駛座的是一名女子，
      就是車主，其等告知駕駛者違規事實，請駕駛者出具駕行
      照，駕駛者未帶駕照，就跟其等陳述年籍資料，其透過值
      班台去查駕籍資料，才有辦法開單，其等有問他們要去何
      處，他們說要北上，二人是以兄妹相稱；其不太記得駕駛
      者之樣貌，但應該不是庭上的異議人，身材不一樣，駕駛
      人比較壯，身高也很高，講話聲音我就無法辨別等語。經
      當庭提示乙○○之換領國民身分證申請書及刑檔資料照片
      予證人林致宏，並請證人林致宏當庭指認異議人結果，證
      人林致宏即明確指證當時駕駛者臉型與乙○○相符，應該
      就是此人，而異議人確定不是當時駕駛者，是異議意旨所
      述，即屬有據。
（三）雖丙○○、乙○○二人經本院傳喚均未到庭，惟依異議人
      所使用之0000000000、00000000000行動電話門號（申請
      者均為證人甲○○）雙向通聯紀錄顯示，其於本件違規當
      日使用上開二門號之基地台位置，均在花蓮地區，於21時
      11 分41秒有使用上開 0000000000號門號與他人通話，基
      地台位置係在花蓮市○○路，同日22時21分13秒係與丙○○所使用之0000000000號行動電話門號（申請者為丙○○
      本人）通話，基地台位置係在花蓮市，而異議人於同日21
      時12 分10秒、21時21分56秒、 21時23分11秒有使用上開
      0000000000號門號分別與丙○○之上開門號通話，基地台
      位置亦均係在花蓮市；又依丙○○所使用之上開門號雙向
      通聯紀錄顯示，丙○○當天使用該門號通話之基地台位置
      係自花蓮地區沿臺九線蘇花公路往北移動至臺北縣新莊市
      ，於上述與異議人所使用之0000000000號門號通話時之基
      地台位置，確即係在宜蘭縣蘇澳鎮、五結鄉一帶；另乙○○所使用之0000000000號行動電話門號（申請者為其女友
      蕭欣怡）於本件違規當日使用該門號與他人通話或收受簡
      訊之基地台位置，亦確係自花蓮縣往北移動至臺北縣新莊
      市，且於當日19時 2分27秒使用該門號與他人通話之基地
      台位置，係在花蓮縣吉安鄉，同日22時51分19秒收受簡訊
      時之基地台位置，則係在臺北縣新莊市等情，有上開各門
      號之申請使用者基本資料及雙向通聯紀錄各 1份在卷可佐
      。相互勾稽以觀，異議人於與通知單所載本件違規時間極
      為相近之時，既確有與丙○○通話之情形，所處地點又在
      非短時間可抵達違規地點之花蓮市，而丙○○、乙○○當
      時確實自花蓮地區往北移動，丙○○於與本件違規時間極
      為相近之時間與異議人通話時所處基地台位置，又確實在
      本件違規地點附近，足信駕駛本件車輛違規者，確非異議
      人，而應係乙○○。況且，本件通知單上之簽名，經與卷
      附之聲請變更期日狀具狀人簽名欄、本院訊問筆錄受訊問
      人簽名欄，以及異議人當庭以正常速度分別以直式、橫式
      書寫其姓名各20次之筆跡相比較，二者就筆劃方式及筆順
      等特徵，均不相符，通知單上之簽名顯非異議人所為，益
      證異議人所述及證人甲○○、林致宏所證，均非虛妄而堪
      信實。
四、綜上所述，本件既非異議人駕駛本件車輛違規，則原處分機
    關以異議人有於上開時、地駕駛汽車行駛高速公路超過規定
    最高速限（20公里以上未滿40公里）之事實，認定異議人有
    本件違規之行為，並據以作成處分之裁決，自有未洽，異議
    人本件異議為有理由，本院自應將原處分撤銷，改諭知異議
    人不罰，以資適法。
五、依道路交通案件處理辦法第20條前段，裁定如主文。
中    華    民    國    99    年    6     月    28    日
                  交通法庭      法  官  黃鴻達
上列正本證明與原本無異。
如對本裁定不服，應於送達後 5日內，向本院提出抗告狀（應抄
附繕本）。
中    華    民    國    99    年    6     月    29    日

                                書記官

司法院資訊處製作；財團法人民間司法改革基金會備份。
